【裁判字號】    97,抗,542
【裁判日期】    970410
【裁判案由】    假扣押
【裁判全文】
臺灣高等法院民事裁定                   97年度抗字第542號
抗  告  人  光研企業股份有限公司
法定代理人  甲○○
相  對  人  內政部警政署
法定代理人  乙○○
上列當事人間假扣押事件，抗告人對於中華民國97年1月14日臺
灣臺北地方法院97年度裁全字第421號裁定，提起抗告，本院裁
定如下：
    主  文
抗告駁回。
抗告費用由抗告人負擔。
    理  由
一、相對人於原法院聲請意旨略以：抗告人於民國82年2月8日以
    總價新台幣（下同）224,979,400元承包相對人所訂製軟式
    西裝背心式防彈衣16,244件及防彈板16,244面（下稱系爭貨
    品），約定交貨日期自決標日（82年1月11日）翌日起180日
    （82年7月10日）內交貨，交貨前須經相對人驗收合格，並
    依通知於30日內將貨品送達指定之各警察機關，始得檢附接
    收單位之領據請求付款。嗣因交貨、驗收問題發生爭執，抗
    告人乃向法院提起給付承攬報酬訴訟，業經歷審判決相對人
    應給付抗告人價金224,979,400元，及自85年3月30日起至清
    償日止按年息5%計算之利息確定，相對人亦已先後清償完畢
    。而依上開確定判決所載抗告人仍有給付系爭貨品之義務，
    惟系爭貨品現已不存在，抗告人已陷於給付不能，依民法第
    226條第1項規定，相對人自得請求抗告人負損害賠償之責。
    且抗告人於91年10月尚有如附表所示編號1至8之不動產，然
    該財產已分別於92年1月至7月陸續處分，又抗告人先後於89
    年12月21日及90年1月5日分別領取2,957,971元及37,482,95
    9元，合計40,440,930元，惟抗告人92年度綜合所得稅各類
    資料清單，存款利息卻僅有411,398元，顯見抗告人於原法
    院90年易字第1064號刑事判決認定系爭貨品已不存在後，即
    為計劃性之脫產，是相對人交付抗告人高達318,568,248元
    之款項，恐無法受損害賠償，致日後有不能執行或甚難執行
    之虞，爰依民事訴訟法第522條、523條之規定，願提供擔保
    以代釋明之不足，請准就抗告人之財產在318,568,248元之
    範圍內，准予宣告假扣押等語。
二、抗告人抗告意旨略以：原裁定違背民事訴訟法第253條一事
    不再理原則。又相對人聲請假扣押之目的，非在保全債權，
    而係在阻止前述確定判決之執行，相對人主張民法第265條
    之不安抗辯權，於法不合，抗告人並無難為對待給付之情形
    。且抗告人近年來已有能力還款，大量爭取生意，財務狀況
    更好，亦無脫產或隱匿財產，移往遠地，逃匿無蹤之事。是
    相對人上開之聲請，顯與民事訴訟法第526條第1、2項規定
    之要件不符，原裁定竟予准許，自有違誤，爰請求廢棄原裁
    定，駁回相對人假扣押之聲請等語。
三、按債權人就金錢請求或得易為金錢請求之請求，欲保全強制
    執行，得聲請假扣押。而請求及假扣押之原因，應釋明之。
    民事訴訟法第522條第1項、第526條第1項分別定有明文。又
    所謂假扣押之原因，依同法第523條規定，係指日後有不能
    強制執行或甚難執行之虞或應在外國為強制執行之情形，如
    債務人浪費財產，增加負擔，或就其財產為不利益之處分，
    將成為無資力之狀態，或將移住遠地、逃匿無蹤、隱匿財產
    等（最高法院19年抗字第232號判例意旨參照）。另「證明
    」與「釋明」在構成法院之心證上程度未盡相同，所謂「證
    明」，乃當事人提出之證據方法，足使法院產生堅強之心證
    ，可以完全確信其主張為真實而言，而所謂「釋明」，則為
    當事人提出之證據未能使法院達於確信之程度，僅在使法院
    得薄弱之心證，信其事實上之主張大概為如此者而言，二者
    非性質上之區別，而係分量上之不同。是聲請假扣押程序乃
    係保全之程序，而非確定私權之訴訟程序，如符合上述假扣
    押之要件，並經債權人釋明請求及假扣押之原因存在或雖有
    釋明不足而債權人陳明願供擔保或法院認為適當者，法院得
    定相當之擔保，命供擔保後為准許假扣押之裁定，至於債權
    人之本案債權於實體上是否正當，屬本案實體問題，非假扣
    押保全程序中所得審認。
四、經查：相對人主張之上開事實，業經相對人提出原法院83年
    度重訴字第1180號、本院85年度重上字第221號、最高法院
    88年度台上字第762號暨96年度台上字第2215號民事判決、
    原法院執行處通知、陳報狀、原法院90年度易字第1064號刑
    事判決、勘驗筆錄、土地暨建物登記謄本、92年度綜合所得
    稅各類所得資料清單、財政部台北市國稅局財產歸屬資料清
    單為憑（原審卷第4至72頁）。經核相對人上開之釋明，就
    請求及假扣押之原因，均已使本院得薄弱之心證，信其事實
    上之主張大概如此，且相對人就上開之釋明雖有不足，惟其
    既陳明願供擔保，應認足補其釋明之不足，則揆諸上揭三之
    說明，法院自得定相當之擔保，命供擔保後准為假扣押。原
    法院乃定相當之擔保，命相對人供擔保後准為假扣押之裁定
    ，依法並無不合。抗告意旨指摘原裁定不當，聲明廢棄，為
    無理由，應予駁回。
五、據上論結，本件抗告為無理由，爰裁定如主文。
中    華    民    國    97    年     4    月    10    日
                    民事第十二庭
                        審判長法  官  陳駿璧
                              法  官  王麗莉
                              法  官  陳邦豪
正本係照原本作成。
本裁定除以適用法規顯有錯誤為理由，並經本院許可外，不得再
抗告。如提起再抗告，應於收受後10日內委任律師為訴訟代理人
向本院提出再抗告狀。並繳納再抗告費新台幣１千元。
中    華    民    國    97    年    4     月    10    日
                              書記官  李佳樺


司法院資訊處製作；財團法人民間司法改革基金會備份。
